【裁判字號】    99,上訴,345
【裁判日期】    990505
【裁判案由】    毒品危害防制條例
【裁判全文】
臺灣高等法院刑事判決                 99年度上訴字第345號
上  訴  人  甲○○
即  被  告
選任辯護人  法律扶助律師林俊宏律師
上列上訴人即被告因違反毒品危害防制條例案件，不服臺灣臺北
地方法院98年度訴字第1490號，中華民國98年12月25日第一審判
決（起訴案號：臺灣臺北地方法院檢察署98年度偵字第12025 號
），提起上訴，本院判決如下：
    主  文
原判決撤銷。
甲○○持有第二級毒品，處有期徒刑壹年陸月，扣案之第二級毒
品甲基安非他命壹包（驗餘淨重壹拾伍公克）沒收銷燬之。
    事  實
一、甲○○明知甲基安非他命係毒品危害防制條例第2 條所稱之
    第二級毒品，依法不得持有，竟基於持有毒品之犯意，於民
    國（下同）98年5 月12日上午某時，在臺北市○○○路某處
    ，向真實姓名年籍不詳綽號「土豆」之成年男子購得第二級
    毒品甲基安非他命1 包（毛重15.73 公克，驗餘淨重15公克
    ）而持有之。因甲○○之前積欠真實姓名不詳綽號「阿儒」
    之成年男子債務新臺幣（下同）3 萬元，而由真實姓名不詳
    綽號「阿德」之成年男子委託乙○○向甲○○追討上開債務
    ，乙○○便於98年5 月12日下午16時30分許，駕駛友人丙○○所有車號8775-QV 號自用小客車，搭載丙○○前往臺北市
    ○○路與民族東路口之甲○○住處附近準備向甲○○索討前
    揭債務，然因甲○○身上並無現金得已償還上開債務，即與
    乙○○商議以其向真實姓名不詳之成年男子購得之上開第二
    級毒品甲基安非他命1 包作為債務之擔保品，經乙○○同意
    後，甲○○隨即下車至其位於臺北市○○路562 號3 樓之5
    住處拿取上開毒品，嗣返回乙○○駕駛之車輛交付毒品予乙○○，旋下車離去。乙○○於取得前揭甲基安非他命後即駕
    車離去，惟行駛至臺北市○○○路○ 段82號前，經行政院海
    岸巡防署海岸巡防總局北部地區巡防局臺北機動查緝隊、臺
    北市政府警察局中山分局、松山分局及臺北縣政府警察局汐
    止分局社后派出所等單位組成之專案小組之查緝人員上前攔
    查，並於車內扣得上開甲基安非他命1 包，始悉上情。
二、案經行政院海岸巡防署（以下簡稱：海巡署）海岸巡防總局
    北部地區巡防局報請臺灣臺北地方法院檢察署檢察官偵查起
    訴。
    理  由
壹、程序方面：
一、按刑事訴訟法第159 條第1 項規定：「被告以外之人於審判
    外之言詞或書面陳述，除法律有規定者外，不得作為證據」
    ；其立法本旨係以證人於審判外之言詞或書面陳述，屬於傳
    聞證據，此項證據，當事人無從直接對於原供述者加以詰問
    ，以擔保其真實性，法院亦無從直接接觸證人而審酌其證言
    之憑信性，違背直接審理及言詞審理之原則，除具有必要性
    及信用性情況之除外者外，原則上不認其有容許性，自不具
    證據能力；至所謂具有必要性及信用性情況者，例如刑事訴
    訟法第159 條之1 、之2 、之3 、之4 、之5 情形，仍例外
    認其有證據能力，然此乃係指法院未於審判期日傳喚相關證
    人到庭，案件僅能依靠該等證人於審判外之陳述以為判斷之
    情形，始需就該等審判外供述證據嚴格依照刑事訴訟法第15
    9 條之1 至之5 所定要件一一檢視各該證人之供述，作為證
    據之資格。倘法院已經依據當事人聲請傳喚證人到庭接受檢
    辯雙方之交互詰問，則法院既已透過直接、言詞審理方式檢
    驗過該證人之前之證詞，當事人之反對詰問權亦已受到保障
    得以完全行使之情況下，該等審判外證據除有其他法定事由
    （例如：非基於國家公權力正當行使所取得或私人非法取得
    等，而有害公共利益，即以一般證據排除法則為判斷），應
    認該審判外供述已得透過審判程式之詰問檢驗，而取得作為
    證據之資格，亦即其審判外供述與審判中供述相符部分，顯
    然已經構成具備可信之特別情狀，當然有證據資格（實務上
    之作用常為引用該等陳述與審判中陳述相符，強化該證人供
    述之可信度），其不符部分，作為檢視審判中所為供述可信
    與否之彈劾證據，當無不許之理，甚者，其不符部分倘係於
    司法警察、檢察事務官調查中之供述，作為認定被告犯罪與
    否或不構成犯罪與否之證據，亦僅需依照刑事訴訟法第159
    條之2 規定，斟酌其審判外供述作成外部環境、製作過程、
    內容、功能等情況認為之前供述較為可信，即可取得證據之
    資格，而作為認定事實之證據資格（最高法院94年度台上字
    第2507號、95年度台上字第2515號判決同此意旨）。再按刑
    事訴訟法第159 條第1 項規定：「被告以外之人於審判外之
    言詞或書面陳述，除法律有規定者外，不得作為證據」，被
    告以外之人於檢察事務官、司法警察官或司法警察調查中所
    為之陳述，基於實體發現真實之訴訟目的，依同法第159 條
    之2 規定，如與審判中之陳述不符時，經比較結果，其先前
    之陳述，相對「具有較可信之特別情況」，且為證明犯罪事
    實存否所「必要」者，係指陳述是否出於供述者之真意、有
    無違法取供情事之信用性而言，故應就調查筆錄製作之原因
    、過程及其功能等加以觀察其信用性，據以判斷該傳聞證據
    是否有特別可信之情況而例外具有證據能力，並非對其陳述
    內容之證明力如何加以論斷，二者之層次有別，不容混淆（
    最高法院94年度台上字第629 號判決亦同此意旨）。經查：
    本件證人乙○○經原審及本院於審判期日傳喚到庭，與被告
    甲○○行交互詰問程序，直接言詞審理檢視其證詞，故其於
    警詢之供述，對於被告甲○○當然已取得作為證據之資格，
    相符部分，自有證據能力；另不符部分，本院斟酌：其於前
    開警詢筆錄製作之過程，係由警員先詢問其年籍資料後，復
    為權利事項之告知，進而詢問到派出所製作警詢筆錄之原因
    再制作警詢筆錄，亦查無系爭筆錄有何違法或不當取得之情
    形，是其等警詢證述內容之形成，顯係出於自由意志而為證
    述，且查無其他證據足使本院認證人乙○○於警詢中之證言
    ，有何違法取供情事之虞，依前開條文之意旨，證人乙○○
    於警詢中之證言，核其性質雖屬傳聞證據，但就警詢筆錄製
    作之過程加以觀察其信用性，且為證明犯罪事實存否所「必
    要」，認其證言例外具有證據能力。
二、按被告以外之人於偵查中向檢察官所為陳述，除顯有不可信
    之情況者外，得為證據，同法第159 條之1 第2 項定有明文
    。偵查中對被告以外之人（包括證人、鑑定人、告訴人、被
    害人及共同被告等）所為之偵查筆錄，或被告以外之人向檢
    察官所提之書面陳述，性質上均屬傳聞證據。惟現階段刑事
    訴訟法規定檢察官代表國家偵查犯罪、實施公訴，依法其有
    訊問被告、證人及鑑定人之權，證人、鑑定人原則上均須具
    結，而實務運作時，檢察官偵查中向被告以外之人所取得之
    陳述，原則上均能遵守法律規定，不致違法取供，其可信度
    極高，職是，被告以外之人前於偵查中已具結（或依法無庸
    具結）而為證述，除反對該項供述得具有證據能力之一方，
    已釋明「顯有不可信之情況」之理由外，應認該證人於偵查
    中之陳述具有證據能力。經查，本件證人乙○○、呂芳原於
    檢察官偵查中所為之陳述，其未曾提及檢察官在偵查時有不
    法取供之情形，反對該項供述得具有證據能力之被告及其辯
    護人，亦未釋明上開供述有顯不可信之情況，依據上開說明
    ，其等於偵查中之證言自具有證據能力。
三、末按被告以外之人於審判外之陳述，雖不符刑事訴訟法第15
    9 條之1 至第159 條之4 之規定，而經當事人於審判程序同
    意作為證據，法院審酌該言詞陳述或書面陳述作成時之情況
    ，認為適當者，亦得為證據；當事人、代理人或辯護人於法
    院調查證據時，知有刑事訴訟法第159 條第1 項不得為證據
    之情形，而未於言詞辯論終結前聲明異議者，視為有前項之
    同意，刑事訴訟法第159 條之1 、第159 條之5 第1 項、第
    2 項分別定有明文。經查，本判決下列所引用前述以外之被
    告以外之人於審判外之陳述，檢察官、被告及辯護人等人於
    本院言詞辯論終結前均未聲明異議，本院審酌上開證據資料
    製作時較無人情施壓或干擾，亦無不當取供，及證明力明顯
    過低之瑕疵，認以之作為證據應屬適當，故揆諸前開規定，
    認前揭證據資料有證據能力，合先敘明。
貳、實體方面：
一、訊據被告甲○○坦承前開專案小組等人於98年5 月12日16時
    35分許，在臺北市○○○路○ 段82號前，在乙○○所駕駛之
    車號8775-QV 號自用小客車上扣獲甲基安非他命1 包（驗餘
    淨重15公克），係由伊於98年5 月12日上午某時，在臺北市
    ○○○路某處，向真實姓名年籍不詳綽號「土豆」之成年男
    子購得第二級毒品甲基安非他命而持有之事實不諱，核與證
    人乙○○於警詢或偵審時證述向被告取得甲基安非他命之內
    容，暨證人即海巡署海岸巡防總局北部地區巡防局查緝員呂
    芳原於偵查中證述查緝經過大致相符。而扣案之結晶粉末1
    包（驗餘淨重15公克），經鑑驗結果，檢出甲基安非他命成
    分，純度約百分之94等情，亦有內政部警政署刑事警察局98
    年8 月19日刑鑑字第0980070227號鑑驗書在卷可稽（見偵查
    卷(三)第83頁至第84頁）。此外，復有海巡署北部地區巡防局
    臺北機動查緝隊搜索扣押筆錄、海巡署臺北機動查緝隊暨臺
    北縣政府汐止分局社后派出所扣押物品目錄表、扣押物品清
    單、查獲扣案毒品照片1 幀等件附卷可稽（見偵查卷(一)第13
    6 頁至第140 頁、第141 頁至第145 頁、第162 頁；偵查卷
    (三)第85頁）。被告之自白核與事實相符，可以採信。
二、本案之關鍵厥為：被告交付上開甲基安非他命予證人乙○○
    時，主觀上是否確有販賣毒品之營利意圖，或僅為擔保債務
    而交付甲基安非他命。經查：
（一）證人乙○○於警詢固證稱：伊於11日下午使用公用電話撥
      打被告0932開頭之行動電話，與被告相約在臺北市○○路
      附近碰面，然後詢問被告有無甲基安非他命可以賣給伊，
      並談好以2 萬7 千元之代價向被告購買15公克之甲基安非
      他命，雙方並約定於12日下午至被告松江路住處交易等語
      （見偵查卷(一)第189 頁至第191 頁）；於偵查中復證述：
      綽號「阿德」之朋友向伊表示可以跟被告甲○○購買毒品
      ，而扣案之毒品15公克係於5 月12日下午4 、5 點左右，
      在松江路與民族東路口以2 萬7 千元之價格向被告購得，
      但伊並沒付被告錢等語（見偵查卷(三)第4 頁至第5 頁、第
      75頁、第76頁）；而於原審審理時證稱：98年5 月12日下
      午時，在臺北市○○○路○段82號前，由警方在伊所駕駛
      的自用小客車上查扣第二級毒品甲基安非他命1 包係向被
      告甲○○所取得，甲○○是在伊被海巡署查獲前10分鐘左
      右將該包甲基安非他命交給伊，伊離開沒有多久就被查獲
      ，之所以稱向甲○○「拿的」，是因為錢還沒有給甲○○
      ，交易當日伊帶了現金2 萬7 千元在身上，伊看甲○○急
      著下車，以為賺到了，就開車走了等語（見原審卷第105
      頁至第105 頁反面、第108 頁反面）；嗣於同日原審審理
      時證述：被海巡署查獲當天身上有現金2 萬7 千元。其中
      有2 萬5 千元是要向甲○○購買甲基安非他命，剩下的2,
      000 元是伊自己的錢，2 萬5 千元是伊與甲○○講好之價
      錢，2 萬5 千元差不多可以購買到15公克的甲基安非他命
      等語（見原審卷第105 頁反面至第106 頁），似可認證人
      乙○○向被告取得之扣案毒品甲基安非他命係其向被告所
      購買。然細究證人乙○○上開證詞，證人乙○○雖說有與
      被告商談購買甲基安非他命之細節，惟前開專案小組因懷
      疑被告有製造甲基安非他命等情，早已對被告持用之0000
      000000號行動電話實施監聽，依卷附之證人乙○○或其他
      人（即註記為「某男」之人）與被告自98年5 月11日14時
      20分起至98年5 月12日16時12分止之通聯紀錄所示（見偵
      查卷(三)第53頁至第56頁；原審卷第69頁至第72頁），均係
      聯繫雙方見面之時間、地點等情，毫無一語提及與毒品有
      關之術語或暗示，甚或購買毒品之價錢、數量等內容，而
      檢察官亦未舉證證明被告與乙○○另有聯絡之方式，則證
      人乙○○所述有與被告聯繫買賣毒品甲基安非他命等情，
      即屬無據。再就證人乙○○所述向被告買受毒品甲基安非
      他命之價額，其於警詢及偵查中先證稱：係以2 萬7 千元
      購得等語，而於原審審理時復改稱：係2 萬5 千元等語，
      所述購買價額已有不同，若其確有向被告購買系爭毒品，
      豈有對於系爭價款無法確認，而有前揭前後矛盾之證述。
      又證人乙○○證述其被查獲時身上攜有2 萬7 千元等情，
      若屬無誤，則此攸關被告是否成立販賣毒品之重要證據，
      何以未見專案小組予以查扣，證人乙○○此部分所證，亦
      嫌無憑據。參以證人乙○○證述：伊拿取甲基安非他命後
      並未付錢，覺得是賺到等語，本件並非於被告交付毒品予
      證人乙○○時當場查獲，被告或證人乙○○均不知上開專
      案小組已實施監控，亦無任何逮捕行為，則在毫無急迫之
      客觀情況下，如被告確有販賣毒品予乙○○，且其等於當
      日之前並不相識或曾見面等情，復為被告及證人乙○○所
      自承（見偵查卷(三)第5 頁、第66頁），被告豈有可能平白
      讓毫不熟識之證人乙○○將毒品甲基安非他命拿走而不收
      取對價，此顯與常情有所悖。另證人乙○○並無施用甲基
      安非他命之前科紀錄，有其本院被告前案紀錄表1 紙附卷
      可稽，而證人乙○○於本院審理時亦證述：伊除於3 、4
      年前施用過甲基安非他命外，後來再未施用過毒品等語（
      見本院卷第118 頁），且證人乙○○因本案被查獲後，經
      採其尿液送鑑定結果，亦呈甲基安非他命陰性反應等情，
      有本院調閱之臺灣臺北地方法院檢察署98年毒偵字第1605
      號卷所附之尿液採集代碼對照表暨濫用藥物檢驗報告各1
      紙在卷可按（見該卷第112 頁、第124 頁）。證人乙○○
      既無施用毒品之惡習，又何須向被告購買扣案之甲基安非
      他命。準此，證人乙○○之證詞是否與客觀事實相符，自
      有疑問。
（二）再證人即於案發時與證人乙○○同車前往與被告會面之丙○○於警詢時曾證述：「好像是他們（即指被告及證人乙○○）有金錢上的糾紛」等語（見偵查卷(一)第199 頁），
      則若本件係單純毒品買賣事宜，何以會有所謂「債務糾紛
      」？實情為何，檢察官及原審均未予以詳究，參酌本件確
      有如上述(一)所述之疑點，故本院依職權傳喚證人丙○○、
      乙○○到庭，經隔離訊問後，證人乙○○即證稱：案發當
      時有幫別人收債，案發當日的確是向被告收債，因被告積
      欠伊朋友綽號「阿德」的錢。伊已忘記要收款之實際金額
      ，大概2 、3 萬元，當日並未收到款項，後來被告丟了1
      包東西（即扣案之毒品）給伊，並表示毒品先押在伊這邊
      ，他現在沒有錢，以後再來贖回，扣案之毒品被告好像是
      回家拿的，但詳細情形伊已忘記了，伊好像有在車上打電
      話給「阿德」表示收不到錢，被告要拿毒品來押等情，但
      詳細情形伊已忘記。伊之前沒有向被告購買過毒品，此次
      也不是跟被告買毒品，之前所以會說向被告購買毒品，是
      因為當時在警察局作筆錄時，伊會害怕，去了2 、3 次，
      第3 次作筆錄時，警員對伊說這樣說會比較好，因為警察
      本來要以販賣毒品罪名將伊移送偵查，伊為了圓謊，所以
      後來在偵查及原審審理時才會為上述證詞。伊好像有聽過
      綽號「阿儒」之男子，但伊不知道綽號「阿德」與「阿儒
      」之人是否為同一個人等語（見本院卷第116 頁至第119
      頁）。而依卷附之證人乙○○之警詢筆錄，確係第3 次製
      作筆錄時，始供承向被告購買毒品甲基安非他命等語（見
      偵查卷188 頁至第190 頁），且證人乙○○事後亦僅被海
      巡署海岸巡防總局北部地區巡防局刑以持有毒品罪嫌移送
      臺灣臺北地方法院檢察署檢察官，經檢察官偵查起訴後，
      由臺灣臺北地方法院以98年度易字第2912號判決判處乙○○持有第二級毒品有期徒刑3 月確定在案，有上開海巡署
      海岸巡防總局北部地區巡防局刑事案件移送書、及本院調
      閱之臺灣臺北地方法院98年度易字第2912號毒品案件全卷
      可稽，則證人乙○○所述因害怕被移送販賣第二級毒品，
      事後為圓警詢時之說詞，故而羅織上開不利被告之證言，
      衡情自非絕無可能。況證人乙○○係經本院依職權傳喚到
      庭，應無事前與被告勾串證詞之可能，且證人乙○○上開
      於本院審理時所述證詞，亦核與被告於警詢及偵查中均供
      承：伊並無於98年5 月12日下午4 、5 點左右，在松江路
      、民族東路口，以15公克2 萬7 千元之價格將甲基安非他
      命販賣予乙○○。如果乙○○是當日來找伊之該二人中之
      一人的話，乙○○是來向伊要錢，因為伊沒有錢，所以把
      毒品先抵押予乙○○。伊所以會拿15公克之甲基安非他命
      給乙○○，係因為伊跟他們公司借款3 萬元買電腦面板內
      之高壓板，乙○○當天來跟伊要錢，但伊身上真的沒有錢
      ，沒有辦法所以先把甲基安非他命放在乙○○那裡，準備
      晚一點再拿錢給乙○○，交給乙○○的甲基安非他命不是
      用來抵債，只是暫時先放在他那邊，伊並無販賣毒品予乙○○等語（見98年度偵字第12025 號卷(一)第65頁；98年度
      偵字第12025 號卷(三)第6 頁、第37頁、第67頁）；及於原
      審審理時所供述：98年5 月12日乙○○開車來到這邊，打
      電話說他人到了，伊下去才見到乙○○，前一天（即98年
      5 月11日）是一位綽號「阿儒」之人與伊相約還錢事宜，
      伊與「阿儒」相約在慶城街「麥當勞」，「阿儒」打了二
      次電話與伊相約。95年5 月12日當日伊不只坐上乙○○車
      輛一次，因為來的人是伊不認識之人，乙○○是代替「阿
      儒」向伊收款之人，伊向乙○○表示說伊身上沒有錢，可
      否先拿東西（即甲基安非他命）抵押，晚一點再還錢，討
      論完後，乙○○答應了，伊才又上去樓上，拿了甲基安非
      他命下來後再上乙○○車輛，並將甲基安非他命交給乙○○後伊才下車等語（見原審卷第110 頁反面）大致相符。
      而某年籍姓名不詳之男子分別於98年5 月11日15時56分、
      16時6 分以00-00000000 號公共電話撥打電話予被告，於
      98年5 月12日16時12分以00-00000000 號公共電話撥打被
      告持有之0000000000號行動電話，其中00-00000000 號公
      共電話設置位置係於臺北市○○街6 之1 號等情，亦有通
      訊監察譯文、該電話查詢結果在卷可佐（見原審卷第70頁
      至第71頁、第94頁），雖於上開監聽譯文，並無被告稱呼
      對方綽號（即「阿儒」）之相關言語，然觀之上開98年5
      月11日15時56分之通話內容，提及相約在慶城街「麥當勞
      」等語（見原卷第70頁），亦可證明被告所述其於95年5
      月11日、12日前後，與綽號「阿儒」之人相約還款事宜等
      情，並非子虛。另證人丙○○於本院審理時證稱：乙○○
      身上之毒品如何來的，因伊沒有看到毒品，所以並不知悉
      。伊當時正在講電話，沒有聽清楚被告有無說因身上沒錢
      ，所以要先拿毒品來抵債，或類似之言語，伊係於警察查
      獲後始知被告有交付毒品給乙○○等語（見本院卷第114
      頁反面至第115 頁反面），雖無法直接證明被告被告所述
      以毒品擔保債務等語屬實。然證人丙○○同時亦證稱：伊
      與證人乙○○以前係同事及朋友關係，乙○○有幫別人收
      債，案發當日乙○○有邀約伊同去要債，當時在車上乙○○一直向被告要錢，被告就一直說再過幾天，現在沒有錢
      等語，伊只知道大概就是這樣。伊並無過問乙○○為何要
      跟被告要錢，因為當天乙○○要向伊借車，因乙○○並沒
      駕駛執照，伊於是就與乙○○一起前往，但是由乙○○負
      責開。伊記得被告當時有先上車，後來又下車，然後再上
      車等情，至於被告為何如此反覆上、下車，或被告與乙○○在車上談話之內容，因伊當時正在與他人電話，所以並
      不清楚，惟被告上車時，乙○○有說「你欠我的錢呢？」
      等語，中間大概有1 、2 分鐘的時間，後來被告離開有5
      、6 分鐘左右，被告再回來時，大概停留1 分多鐘的時間
      ，伊在警局所說「不想害人家」等語，是因為警察說監聽
      被告等人很久，被告等人就是買賣毒品，伊就說沒有聽見
      的事就不能亂說，所謂「不想害人家」就是此意等語（見
      本院卷第114 頁反面至第116 頁）。亦可間接證實被告與
      證人乙○○於車上是談論債務問題而非買賣毒品，且被告
      至少2 次往返證人乙○○駕駛之車輛等情，應可採信。是
      被告辯稱其上車與證人乙○○協商後，有返回住處拿甲基
      安非他命，嗣再返抵乙○○車輛並交付甲基安非他命予乙○○等語，難認與經驗法則相違。至被告所稱其積欠款項
      之人為綽號「阿儒」之人，固與證人乙○○所稱委託其討
      債之人為綽號「阿德」之人，似非相同，然此或係被告積
      欠款項之人與委託證人乙○○收款之人為同一人而有不同
      之綽號，或係由綽號「阿儒」之人委由綽號「阿德」之人
      再轉託證人乙○○向被告追討債務，尚不能因此而認證人
      乙○○之證言與被告之供詞有何矛盾之處。
（三）綜上所述，被告交付上開甲基安非他命予證人乙○○，主
      觀上應僅為擔保債務，並非出於營利販賣之意圖，可以認
      定。本件事證明確，被告持有第二級毒品之犯行，洵堪認
      定，應依法論科。
三、新舊法之比較：
    被告行為後，於98年5 月20日經總統華總一義字第09800125
    141 號令修正公布之毒品危害防制條例第4 條、第11條、第
    11之1 條、第17條、第20條、第25條條文，自公布後6 個月
    （即98年11月20日）施行（參酌98年6 月8 日法務部法檢字
    第0980802279號函依同條例第36條規定，修正條文自公布後
    6 個月施行）。其中：該條例第11條第2 項於修正前後規定
    之刑度並無二致，均為2 年以下有期徒刑、拘役或新臺幣3
    萬元以下罰金之刑度。然修正後毒品危害防制條例第11條第
    4 項增列：「持有第二級毒品純質淨重20公克以上者，處6
    月以上5 年以下有期徒刑，得併科新臺幣70萬元以下罰金之
    規定。」相較於修正前同條例第11條第4 項所定：「持有毒
    品達一定數量者，加重其刑至2 分之1 ，其標準由行政院定
    之。」而依據行政院於93年1 月7 日公布之「轉讓持有毒品
    加重其刑之數量標準」第2 條第2 款規定：持有第二級毒品
    ，淨重10公克以上，加重其刑至2 分之1 。」之規定。如持
    有第二級毒品純質淨重在10公克以上未逾20公克者，修正後
    增定之新法並無加重處罰之規定，修正前之舊法依法則應加
    重其刑至2 分之1 ，比較新舊法之結果，自應適用修正後毒
    品危害防制條例第11條第2項之規定，較有利於被告。
四、按甲基安非他命係毒品危害防制條例第2 條第2 項第2 款所
    規定列管之第二級毒品，不得非法持有，而被告將扣案之毒
    品甲基安非他命作為債務之擔保，暫時交予證人乙○○保管
    ，其主觀上並無販賣或轉讓毒品之犯意，客觀上亦無移轉毒
    品所有權之行為，僅成立單純非法持有甲基安非他命之犯行
    。核被告所為，係犯毒品危害防制條例第11條第2 項之持有
    第二級毒品罪，公訴人認被告此部分係犯毒品危害防制條例
    第4 條第2 項之販賣第二級毒品罪，尚有未洽，惟其基本社
    會事實同一，爰於踐行告知程序，並經辯護人就持有毒品部
    分為辯護後，逕變更起訴法條，附此敘明。又被告持有第二
    級毒品甲基安非他命1 包（驗餘淨重15公克），並未逾同條
    第4 項純質淨重20公克以上之標準，自無依該條項加重處罰
    之適用。至被告被查獲時，雖因其尿液呈甲基安非他命陽性
    反應，經臺灣臺北地方法院以98年度毒聲字第380 號裁定送
    觀察勒戒，因無繼續施用毒品之傾向，而經臺灣臺北地方法
    院檢察署檢察官以98年度毒偵字第1563號為不起訴處分等情
    ，有被告之本院被告前案紀錄表1 紙附卷可稽，惟按因施用
    行為而持有毒品，與因其他原因行為而持有毒品之行為，為
    不同之犯罪型態，而有不同之法律評價，故持有低度行為之
    吸收關係，以高、低度行為之間具有垂直關係者為限，亦即
    施用行為與因施用而持有之間，或其他原因（如販賣）行為
    與因其他原因（如販賣）而持有之間，始有各自之吸收關係
    可言，非可任意擴張至其他同具持有關係之他罪犯行（最高
    法院98年度台上字第4336號判決意旨參照）。又刑法上所謂
    吸收犯，係指一罪所規定之構成要件，為他罪構成要件所包
    括，因而發生吸收關係者而言。如意圖供自己施用而持有毒
    品，進而施用，則其持有之低度行為，當然為高度之施用行
    為所吸收，不另論以持有毒品罪；惟如施用毒品者，另基於
    其他原因而單純持有毒品，其單純持有毒品之行為與施用毒
    品間即無何關連，自即無高低度行為之關係可言，亦不生吸
    收犯之問題（最高法院98年台上字第3489號、94年台上字第
    1039號、90年台非字第174 號等判決意旨可資參照）。是本
    件被告除施用第二級毒品甲基安非他命，其另基於前揭原因
    而單純持有毒品，其單純持有毒品之行為與施用毒品間即無
    高低度行為之關係可言，附予敘明。
五、原審認被告罪證明確，因而論罪科刑，固非無見。惟查：本
    件被告所犯係持有第二級毒品罪，原判決未詳予審酌，逕認
    被告所犯係販賣第二級毒品罪，自有未洽。被告執此提起本
    件上訴，尚非全無理由，原判決既有前揭可議之處，自應由
    本院將原判決予以撤銷改判。爰審酌被告前有施用毒品、酒
    醉駕駛之前案紀錄，有本院被告前案紀錄表在卷可稽，素行
    本不佳，及其犯罪之動機、目的、手段，其持有之甲基安非
    他命數量淨重高達15公克，且純度甚高，危害社會治安頗鉅
    ，惟其犯罪後坦承犯行，犯罪後態度尚稱良好等一切情狀，
    改量處如主文第2 項所示之刑。
六、至扣案之甲基安非他命1 包（驗餘淨重15公克），為第二級
    毒品，應依毒品危害防制條例第18條第1 項前段宣告沒收銷
    燬之。又0000000000號行動電話1 支（含SIM 卡1 張），及
    於被告住處扣得其施用之甲基安非他命2 包（毛重0.69公克
    、20.43 公克），因與本件認定之犯罪事實無關，且未經起
    訴，爰不另為沒收或沒收銷燬之諭知，附此敘明。
據上論斷，應依刑事訴訟法第369 條第1 項前段、第364 條、第
299 條第1 項前段，毒品危害防制條例第11條第2 項、第18條第
1 項前段，刑法第2 條第1 項但書，判決如主文。
本案經檢察官洪泰文到庭執行職務。
中    華    民    國    99    年    5     月    5     日
                  刑事第十四庭審判長法  官  陳志洋
                                    法  官  梁耀鑌
                                    法  官  謝靜恒
以上正本證明與原本無異。
如不服本判決，應於收受送達後10日內向本院提出上訴書狀，其
未敘述上訴之理由者並得於提起上訴後10日內向本院補提理由書
（均須按他造當事人之人數附繕本）「切勿逕送上級法院」。
被告不得上訴。
                                    書記官  陳珮茹
中    華    民    國    99    年    5     月    5     日
附錄：本案論罪科刑法條
毒品危害防制條例第11條第2項
持有第二級毒品者，處2 年以下有期徒刑、拘役或新臺幣3 萬元
以下罰金。

司法院資訊處製作；財團法人民間司法改革基金會備份。
